【裁判字號】    98,訴,1668
【裁判日期】    981223
【裁判案由】    違反毒品危害防制條例
【裁判全文】
臺灣臺南地方法院刑事判決              98年度訴字第1668號
公  訴  人  臺灣臺南地方法院檢察署檢察官
被      告  乙○○
上列被告因違反毒品危害防制條例案件，經檢察官提起公訴（98
年度毒偵字第2153號），被告於本院準備程序中，先就被訴事實
為有罪之陳述，經本院合議庭裁定改由受命法官獨任進行簡式審
判程序，判決如下：
    主  文
乙○○施用第一級毒品，處有期徒刑捌月；扣案海洛因包裝袋壹
只沒收銷燬之。
    事  實
一、乙○○前於民國87年間，因施用毒品案件，經本院以87年度
    毒聲字第721號裁定送觀察、勒戒後，因認有繼續施用毒品
    之傾向，再經本院以87年度毒聲字第978號裁定令入戒治處
    所施以強制戒治，執行後復經本院以88年度毒聲字第1067號
    裁定停止戒治所餘戒治期間付保護管束，於88年4月26日出
    戒治所，同年10月25日保護管束期滿執行完畢，並經臺灣臺
    南地方法院檢察署檢察官以88年度戒毒偵字第70號為不起訴
    處分確定；乙○○又於前揭強制戒治處分執行完畢5年內之
    91年5月至92年1月間，再犯施用毒品案件，經檢察官聲請強
    制戒治並起訴，強制戒治部分經本院以92年度毒聲字第310
    號裁定令入戒治處所施以強制戒治，起訴部分則經本院以92
    年度訴字第379號判決判處有期徒刑1年6月確定（現因病保
    外就醫而尚未執行完畢）。詎乙○○猶不思戒除毒癮惡習，
    明知海洛因係毒品危害防制條例第2條第2項第1款所定之第
    一級毒品，不得非法施用、持有，竟又基於施用第一級毒品
    海洛因之犯意，於98年9月24日凌晨2時許，在其位於臺南市
    ○區○○路1段41巷3號之住處，以將海洛因摻水置於針筒內
    注射之方式，施用海洛因1次。嗣於同日晚間6時30分許，在
    臺南市○區○○街38號前，因形跡可疑為警盤查，當場扣得
    海洛因1小包（含袋重0.2公克，海洛因經鑑驗後用罄），並
    經警得其同意於同日晚間8時30分許採尿送驗，結果呈嗎啡
    、可待因陽性反應，而悉上情。
二、案經臺南市警察局第二分局報告臺灣臺南地方法院檢察署檢
    察官偵查起訴。
    理  由
一、按本件被告乙○○所犯為死刑、無期徒刑、最輕本刑3年以
    上有期徒刑以外之罪，亦非屬高等法院管轄之第一審案件，
    其於準備程序進行中，先就被訴事實為有罪之陳述，經告知
    簡式審判程序之旨，並聽取檢察官、被告之意見後，本院合
    議庭依刑事訴訟法第273條之1第1項裁定進行簡式審判程序
    ，是本案之證據調查，依同法第273條之2規定，不受同法第
    159條第1項、第161條之2、第161條之3、第163條之1，及第
    164條至第170條所規定證據能力認定及調查方式之限制，合
    先敘明。
二、又依92年7月9日修正公布、93年1月9日施行之毒品危害防制
    條例第20條、第23條第2項規定：犯該條例第10條之罪者，
    檢察官應聲請法院裁定，令被告入勒戒處所觀察、勒戒，其
    期間不得逾2月；觀察、勒戒後，依據勒戒處所之陳報，認
    受觀察、勒戒人有繼續施用毒品傾向者，檢察官應聲請法院
    裁定令入戒治處所強制戒治，其期間為6個月以上，至無繼
    續強制戒治之必要為止，但最長不得逾1年；依前項規定為
    觀察、勒戒或強制戒治執行完畢釋放後，5年後再犯同條例
    第10條之罪者，適用前開觀察、勒戒或強制戒治之規定；觀
    察、勒戒或強制戒治執行完畢釋放後，5年內再犯同條例第
    10條之罪者，檢察官應依法追訴。是上開規定已將施用毒品
    者之刑事處遇程序，區分為「初犯」、「5年內再犯」及「5
    年後再犯」，依其立法理由，認「初犯」經觀察、勒戒或強
    制戒治後，應為不起訴處分；經觀察、勒戒或強制戒治執行
    完畢釋放後，「5年內再犯」者，因其再犯率甚高，原實施
    之觀察、勒戒及強制戒治既已無法收其實效，爰依法追訴；
    至經觀察、勒戒或強制戒治執行完畢釋放後，「5年後再犯
    」者，前所實施之觀察、勒戒或強制戒治已足以遮斷其施用
    毒品之毒癮，為期自新及協助其斷除毒癮，仍適用與「初犯
    」相同之規定，先經觀察、勒戒或強制戒治之程序。故依修
    正後之規定，僅限於「初犯」及「5年後再犯」2種情形，始
    應先經觀察、勒戒或強制戒治程序；倘被告於5年內已再犯
    ，經依法追訴處罰，縱其第3次（或第3次以上）再度施用毒
    品之時間，在初犯經觀察、勒戒或強制戒治執行完畢釋放5
    年以後，仍不合於「5年後再犯」之規定，且因已曾於「5年
    內再犯」，顯見其再犯率甚高，原實施觀察、勒戒或強制戒
    治，已無法收其實效，即應依該條例第10條處罰，至第3次
    （或第3次以上）施用毒品之時間，是否宜有期間限制？以
    多久為適宜？則分屬刑事政策、專門醫學之範圍，非審判機
    關所能決定，有待循立法途徑解決（最高法院95年5月9日95
    年度第7次刑事庭會議決議、97年9月9日97年度第5次刑事庭
    會議決議意旨參照）。查本件被告前曾受如事實欄所述之觀
    察、勒戒及強制戒治處分，並於88年10月25日執行完畢，經
    臺灣臺南地方法院檢察署檢察官以88年度戒毒偵字第70號為
    不起訴處分確定，復於前開強制戒治處分執行完畢後5年內
    之91年5月至92年1月間，再犯施用毒品案件，經本院以92年
    度訴字第379號判決判處有期徒刑1年6月確定在案等情，分
    別有上開不起訴處分書、判決書、刑案資料查註紀錄表、臺
    灣高等法院被告前案紀錄表在卷可稽，足見被告於初犯經觀
    察、勒戒及強制戒治執行完畢後5年內，已曾再犯施用毒品
    案件，並經起訴判刑，揆諸上開最高法院決議要旨，縱其本
    次所犯施用毒品案件距前次觀察、勒戒及強制戒治程序執行
    完畢已逾5年，仍應由本院依法論罪科刑。
三、上開犯罪事實，業據被告於警詢、偵查、本院準備程序及審
    理中均坦承不諱，且被告於98年9月24日為警查獲後，經採
    尿送驗結果，確呈海洛因進入人體代謝分解後之嗎啡、可待
    因陽性反應乙節，有臺南市警察局第二分局偵辦毒品危害防
    制條例案送驗尿液年籍對照表、長榮大學於98年10月17日出
    具之確認報告各1張附卷可稽（警卷第8頁、偵查卷第10頁）
    。且被告為警查獲時，經警扣得白色粉末1小包，有臺南市
    警察局第二分局搜索扣押筆錄及臺南市警察局第二分局南門
    派出所扣押物品目錄表各1份在卷可資參佐（警卷第5頁、第
    7頁）；而該等白色粉末1小包經送往高雄市立凱旋醫院鑑定
    結果，確檢出海洛因等成分乙情，復有該院98年10月8日高
    市凱醫驗字第11352號濫用藥物成品檢驗鑑定書1張在卷可據
    （偵查卷第4頁），益見被告上開任意性之自白，確與事實
    相符。是本件事證明確，被告上開犯行洵堪認定，應予依法
    論科。
四、按海洛因依其成癮性、濫用性及對社會危害性之程度，已列
    為毒品危害防制條例第2條第2項第1款所規定之第一級毒品
    ，禁止非法持有及施用；是核被告所為，係犯毒品危害防制
    條例第10條第1項之施用第一級毒品罪。被告持有海洛因之
    低度行為，則為施用之高度行為所吸收，不另論罪。爰審酌
    被告前因施用毒品經送觀察、勒戒及強制戒治，且業因施用
    毒品罪遭起訴判刑，竟仍不知悔改而再施用毒品，顯見其意
    志不堅，迄未能記取教訓，復參酌其所犯施用毒品行為係戕
    害自己身心健康，尚未嚴重破壞社會秩序、侵害他人權益，
    及其犯後坦承犯行，非無悔意，暨其學歷、家庭狀況等一切
    情狀，量處如主文所示之刑，以資懲儆。扣案白色粉末1小
    包雖經檢驗出海洛因成分，惟鑑驗後檢體均已用罄乙情，有
    前引高雄市立凱旋醫院濫用藥物成品檢驗鑑定書1張可佐（
    偵查卷第4頁），則上開毒品既已因鑑驗消耗而不存在，尚
    無從諭知沒收銷燬之；惟扣案上開海洛因之包裝袋1只，因
    原係供包裹上開毒品之用，縱於檢測時將上開毒品取出，勢
    仍有微量毒品沾附其上無法析離，有法務部調查局93年3月
    19日調科壹字第09300113060號函可考，自應併依毒品危害
    防制條例第18條第1項前段沒收銷燬之。
據上論斷，應依刑事訴訟法第273條之1第1項、第299條第1項前
段，毒品危害防制條例第10條第1項、第18條第1項前段，判決如
主文。
本案經檢察官甲○○到庭執行職務
中    華    民    國    98    年    12    月    23    日
                        刑事第九庭    法  官   蔡盈貞
以上正本證明與原本無異。
如不服本判決應於收受本判決後10日內向本院提出上訴書狀，並
應敘述具體理由。其未敘述上訴理由者，應於上訴期間屆滿後20
日內向本院補提理由書狀（均須按他造當事人之人數附繕本）「
切勿逕送上級法院」。
                                      書記官   陳玉芬
中    華    民    國    98    年    12    月    23    日
附錄論罪科刑法條：
毒品危害防制條例第10條第1項
施用第一級毒品者，處 6 月以上 5 年以下有期徒刑。

司法院資訊處製作；財團法人民間司法改革基金會備份。
